【裁判字號】    97,消債更,900
【裁判日期】    980202
【裁判案由】    更生事件
【裁判全文】
臺灣臺南地方法院民事裁定           97年度消債更字第900號
聲  請  人
即  債務人  甲○○
代  理  人  徐豐益律師
上列當事人因消費者債務清理事件聲請更生，本院裁定如下：
    主  文
聲請駁回。
聲請費用由聲請人負擔。
    理  由
一、聲請意旨略以：聲請人之財產僅臺灣土地銀行股份有限公司
    新市分行（下稱土地銀行，其餘金融機構簡稱略同）帳戶之
    存款新臺幣（下同）一百三十四元，收入為任職三皇生物科
    技股份有限公司（下稱三皇公司，其餘公司簡稱略同）之每
    月薪資二萬一千一百元；又前曾依照中華民國銀行公會會員
    辦理消費金融案件無擔保債務協商機制與臺北銀行（現由永
    豐銀行概括承受）等債權金融機構成立協商，每月應還款一
    萬三千五百三十二元，惟因聲請人每月家庭生活及扶養父母
    費用合計已逾其薪資，有賴配偶微薄收入支應，故有不能清
    償債務之情形，因而毀諾，爰依消費者債務清理條例（下稱
    債清條例）之規定聲請更生等語。
二、按聲請更生或清算不合程式或不備其他要件者，法院應以裁
    定駁回之；債務人不能清償債務或有不能清償之虞者，得依
    本條例所定更生或清算程序，清理其債務；債務人與金融機
    構協商成立者，不得聲請更生或清算，但因不可歸責於己之
    事由，致履行顯有重大困難者，不在此限；本條例施行前，
    債務人依金融主管機關協調成立之中華民國銀行公會會員辦
    理消費金融案件無擔保債務協商機制與金融機構成立之協商
    ，準用前項之規定，債清條例第八條本文、第三條、第一百
    五十一條第五、六項分別定有明文。
三、經查：
  (一)聲請人於九十五年五月十日依照中華民國銀行公會會員辦理
    消費金融案件無擔保債務協商機制，與永豐銀行、中華銀行
    （現由匯豐銀行概括承受）、大眾銀行、臺北富邦銀行、寶
    華銀行（現由星展銀行概括承受）、台新銀行及友邦信用卡
    公司等債權金融機構成立債務協商，自九十五年六月起，分
    一百二十期，週年利率百分之七，每月應還款一萬三千五百
    三十二元，詎聲請人於九十六年七月起毀諾而未續繳協商應
    還款金額等節，有上開債權金融機構函附協議書及無擔保債
    務還款計畫影本存卷可憑，並無疑義。
  (二)聲請人自陳其每月薪資二萬一千一百元一節，經查稅務電子
    閘門所得調件明細表，顯示聲請人於九十六年度曾陸續在二
    公司任職，而本件聲請更生時，聲請人猶未申報九十七年度
    綜合所得稅，是無從根據上開稅務資料得悉聲請人整年度確
    切收入狀況。嗣本院依職權函詢聲請人現任職之三皇公司，
    聲請人於九十六年三月起至九十七年十月間領取薪資合計為
    四十二萬七千六百九十五元，且各月薪資差距甚微，有卷附
    該公司函覆薪資明細可參，可見聲請人目前工作及收入尚稱
    穩定，其平均月薪應可認定為二萬一千三百八十五元。
  (三)聲請人主張其需扶養子女云云。經本院依職權調取聲請人配
    偶乙○○之稅務電子閘門所得調件明細表，顯示其長期任職
    臺灣斯坦雷科技公司，於九十六年度所得淨額為二十九萬八
    千三百五十一元，則平均月入為二萬四千八百六十三元，此
    外尚有奇美電子公司等之股利收入及包括公告現值合計四百
    零九萬八千二百八十一元之土地三筆、課稅現值三十二萬九
    千六百元之房屋一筆、一九九五年份（一二四二ＣＣ）及一
    九九七年份（一七六二ＣＣ）之小客車各一輛、逾二十五萬
    元之股票投資等財產。足見其有相當資力，在聲請人經濟窘
    迫時，可單獨而妥適扶養二名子女無虞。
  (四)聲請人聲稱其需扶養父母云云，然其父母現均領有老人年金
    每月三千元，業據聲請人九十七年十一月十三日補正狀自承
    。且其父丙○○於九十六年度在金融機構之利息收入計四萬
    八千一百四十九元；其母丁○○於九十六年度在金融機構之
    利息收入亦有六萬六千七百一十一元、財產包括公告現值合
    計達一百二十五萬一千七百三十元之土地二筆、課稅現值二
    十一萬五千一百元之房屋一筆，有本院依職權調取聲請人父
    母之稅務資料附卷為憑。可見渠等資力猶勝聲請人，苟聲請
    人不因其債務累及雙親，則渠等生活尚能自足。聲請人若確
    有扶養雙親之事實及意願，在倫理上固值讚許，惟非可作為
    拒絕清償債務之正當理由。
  (五)又按父母對於未成年之子女，有保護及教養之權利義務；夫
    妻互負扶養之義務，其負扶養義務之順序與直系血親卑親屬
    同，其受扶養權利之順序與直系血親尊親屬同之，民法第一
    千零八十四條第二項及第一千一百十六條之一前段分別定有
    明文，即父母對未成年子女及夫妻間之扶養義務，屬生活保
    持義務，應與維持自己生活程度相當。本件聲請人收入固非
    甚佳，惟其配偶之資力尚可，已如前述，非不能同時扶養二
    名子女並挹注聲請人生活所須。本件更生聲請狀亦記載：因
    薪資扣除生活必要支出有所不足，部分家計仰賴老婆微薄薪
    水等語，乃提出包括其配偶所有房屋之自來水費及電費一覽
    表、房屋稅繳納證明書等作為其所稱生活必要費用供參。可
    知聲請人一家非僅恃其收入生活，而係在必要範圍內，其與
    配偶可相互支援而同居共財之正常家庭。
  (六)再查，聲請人陳述其上開債務協商毀諾之原因之一，係經債
    權人向臺灣臺北地方法院及本院聲請強制執行，而向三皇公
    司就聲請人部分薪資核發扣押命令云云。查聲請人債務協商
    之毀諾始自九十六年七月，已如前述，而其所稱臺灣臺北地
    方法院及本院就其對三皇公司薪資核發扣押命令，則分別於
    九十七年三月十九日及九十七年七月十一日，有聲請人自行
    提出之臺灣臺北地方法院及本院執行命令影本供參，可見聲
    請人之毀諾與上開法院之執行命令無涉。實則，上開強制執
    行之債權人即為與聲請人債務協商之債權金融機構臺北富邦
    銀行及台新銀行，亦必係因聲請人先予毀諾，該債權人始向
    法院聲請強制執行。聲請人倒果為因，自不足採。
  (七)雖聲請人主張依行政院主計處公告臺南縣平均每人月消費支
    出核算其個人生活費用，惟聲請人積欠龐大債務，即應節制
    開支、量入為出而儉樸生活，並依誠信原則盡力還款，故本
    院認聲請人必要生活費用，應以內政部公告臺灣省每人每月
    最低生活費為準；又此所謂最低生活費，係包括日常生活所
    需食衣住行各方面費用，若以此費用計算，自不應再加計如
    飲食、房租、交通等各細項費用。再者，此最低生活費，每
    年均因應平均消費支出額度調整而有異，惟計算聲請人未來
    清償能力，自應以九十八年度之最低生活費用即九千六百六
    十元為準，乃屬當然。而聲請人目前居住在其配偶所有房屋
    ，業據聲請人九十七年十一月十三日補正狀自承，且與戶籍
    謄本相符。故聲請人之最低生活費尚應扣減住居費用。
  (八)聲請人目前每月均有穩定收入二萬一千三百八十五元，其債
    務協商每月應繳金額僅一萬三千五百三十二元，則聲請人之
    薪資尚剩餘七千八百五十三元，而其最低生活費尚應扣減一
    般人應支出之住宿費用，本院認七千八百五十三元已足夠聲
    請人最低生活費用。況本院前已強調，其配偶對其所負扶養
    義務，係所謂生活保持義務，是以，若聲請人之生活水準低
    於其配偶時，理論上其配偶對其之扶養義務，應與維持自己
    生活程度相當，從而，聲請人之生活亦不足堪慮。故聲請人
    並無不能以其薪資按上開債務協商清償債務之情況。亦即，
    聲請人聲稱其有不能清償債務之情形，並無可取。
四、綜上以觀，聲請人可藉由其穩定收入，依前與債權金融機構
    所成立協商之條件清償債務，並無不能清償債務或有不能清
    償之虞。而聲請人於債清條例施行前，既已依中華民國銀行
    公會會員辦理消費金融案件無擔保債務協商機制與債權金融
    機構成立協商，又非有不可歸責於己之事由，致履行顯有重
    大困難。本件更生之聲請，即與債清條例第三條、第一百五
    十一條第六項準用同條第五項所規定要件不符，且此要件欠
    缺屬無從補正，依首揭說明，自應駁回其聲請，爰依債清條
    例第八條本文之規定，裁定如主文。
中    華    民    國    98    年    2     月    2     日
                  民事第二庭  法  官  陳賢德
以上正本證明與原本無異。
如不服本裁定，應於裁定送達後十日內，以書狀向本院提出抗告
，並繳納抗告費新臺幣一千元。
                              書記官  張晶瑩
中    華    民    國    98    年    2     月    2     日


司法院資訊處製作；財團法人民間司法改革基金會備份。
